【裁判字號】    98,訴,968
【裁判日期】    980813
【裁判案由】    損害賠償
【裁判全文】
臺灣高雄地方法院民事判決               98年度訴字第968號
原      告  甲○○
被      告  乙○○
訴訟代理人  丙○○
當事人間損害賠償事件，本院於民國98年7 月27日言詞辯論終結
，判決如下：
  主  文
被告應給付原告新台幣陸拾玖萬零參佰貳拾陸元，及自民國九十
八年三月十二日起至清償日止，按年利率百分之五計算之利息。
原告其餘之訴駁回。
訴訟費用由被告負擔五分之一，餘由原告負擔。
  事實及理由
一、原告起訴主張：被告於民國97年2 月29日下午5 時35分許，
    駕駛車牌號碼1530-MF 號自用小客車（下稱肇事汽車），沿
    高雄縣立德路616 巷由南向北行駛至立德路616 巷與仁愛路
    279 巷交岔路口時，因疏未注意遵守支線車應讓幹線車先行
    ，以致與訴外人吳健維所駕駛、附載原告之車牌號碼7803-J
    Q 號自小客貨車發生擦撞（下稱系爭交通事故），致原告受
    有左橈尺骨骨折、左手第二指神經損傷、第三胸椎骨折等傷
    害。原告因被告上開過失駕駛行為，支出醫藥費及醫療器材
    費新台幣（下同）80,807元、看護費120,000 元、交通費17
    0,000 元、二年不能工作之損失1,864,000 元，精神上並因
    此痛苦不堪，自得請求精神慰撫金1,565,193 元，合計為3,
    800,000 元。為此，爰依民法第184 條第1 項前段、第191
    條之2 、第193 條第1 項、第195 條第1 項前段侵權行為法
    律關係，提起本訴。並聲明：被告應給付原告3,800,000 元
    ，及自起訴狀繕本送達翌日起至清償日止，按年息5%計算之
    利息。
二、被告則以：被告對於系爭交通事故之過程及原告受傷之事實
    均不爭執，如有單據願賠償，惟本件原告方面亦與有過失等
    語，資為抗辯。並聲明：原告之訴駁回。
三、兩造不爭執之事項如下：
  (一)被告於97年2 月29日下午5 時35分許，駕駛肇事汽車，沿高
    雄縣立德路616 巷由南向北行駛至立德路616 巷與仁愛路27
    9 巷交岔路口（下稱肇事路口）時，因未遵守支線車應讓幹
    線車先行之規定，以致撞擊訴外人吳健維所駕駛、附載原告
    之車牌號碼7803-JQ 號自小客貨車，致原告受有左橈尺骨骨
    折、左手第二指神經損傷、第三胸椎骨折等傷害，此有高雄
    縣政府警察局林園分局98年4 月22日高縣林警交字第098000
    4670號函暨所附道路交通事故現場圖、道路交通事故調查報
    告表、高雄縣政府警察局交通隊林園分隊車禍處理小組道路
    交通事故談話紀錄表（本院卷第39至47頁）、臺灣省高屏澎
    區車輛行車事故鑑定委員會97年7 月4 日高屏澎鑑字第9703
    73號鑑定意見書（本院卷第57至61頁）、長庚紀念醫院高雄
    分院診斷證明書（本院卷第7 頁）在卷可稽。
  (二)被告駕駛肇事汽車支線道未讓幹線道車先行為系爭交通事故
    之肇事主因，訴外人吳健維駕駛7803-JQ 號自小客貨車行經
    無號誌岔路口未減速慢行為肇事次因，此有臺灣省高屏澎區
    車輛行車事故鑑定委員會97年7 月4 日高屏澎鑑字第970373
    號鑑定意見書（本院卷第57至61頁）附卷可參。
  (三)原告因系爭交通事故支出醫藥費及醫療器材費80,807元，此
    有原告提出之97年3 月11日、97年3 月18日、97年3 月20日
    、97年3 月27日、97年5 月1 日、97年5 月7 日、97年6 月
    19日、97年8 月7 日長庚紀念醫院診療費用收據（本院卷第
    8 至13頁）、98年5 月20日、98年6 月4 日、98年6 月15日
    、98年6 月22日長庚紀念醫院診療費用收據（本院卷第100
    至104 頁）、醫療器材統一發票（本院卷第14頁）為憑。
  (四)原告因系爭交通事故支出看護費120,000 元。
  (五)原告因系爭交通事故致不能工作，其每月收入損失為36,000
    元，此有原告所提出97年度各類所得扣繳暨免扣繳憑單（本
    院卷第15頁），並經被告具狀表示同意以此作為不能工作損
    失計算基礎（本院卷第92頁）。
  (六)原告未請領強制汽車責任保險金。
四、原告主張被告於上開時地駕車違規，致其受有上開傷害，爰
    依侵權行為法律關係請求被告賠償等情，為被告以前開情詞
    否認。是本件爭點為：(一)原告應否就系爭交通事故之發生負
    與有過失之責？如有，其過失比例為若干？(二)如被告應負侵
    權行為損害賠償責任，原告得請求之金額以若干為適當？
五、按「因故意或過失，不法侵害他人之權利者，負損害賠償責
    任。」、「汽車、機車或其他非依軌道行駛之動力車輛，在
    使用中加損害於他人者，駕駛人應賠償因此所生之損害。」
    ，民法第184 條第1 項前段、第191 條之2 前段分別定有明
    文。又按「汽車行駛至交岔路口，其行進、轉彎，應依下列
    規定：二、行至無號誌或號誌故障而無交通指揮人員指揮之
    交岔路口，支線道車應暫停讓幹線道車先行。」，道路交通
    安全規則第102 條第1 項第2 款定有明文。查原告主張被告
    於上開時地駕駛肇事汽車，因未遵守支線車應讓幹線車先行
    之規定，以致撞擊訴外人吳健維所駕駛、附載原告之車牌號
    碼7803-J Q號自小客貨車，致原告受有左橈尺骨骨折、左手
    第二指神經損傷、第三胸椎骨折等情，有高雄縣政府警察局
    林園分局98年4 月22日高縣林警交字第0980004670號函暨所
    附道路交通事故現場圖、道路交通事故調查報告表、高雄縣
    政府警察局交通隊林園分隊車禍處理小組道路交通事故談話
    紀錄表（本院卷第39至47頁）、臺灣省高屏澎區車輛行車事
    故鑑定委員會97年7 月4 日高屏澎鑑字第970373號鑑定意見
    書（本院卷第57至61頁）、長庚紀念醫院高雄分院診斷證明
    書（本院卷第7 頁）在卷可稽，且為被告所不爭執，應可認
    為真實。則被告於系爭交通事故既有前揭過失而致原告受有
    上開傷害，原告依侵權行為損害賠償請求權主張被告應負賠
    償責任者，依法洵屬有據，自應予以准許。
六、原告於系爭交通事故之發生是否與有過失？
  (一)按「損害之發生或擴大，被害人與有過失者，法院得減輕賠
    償金額，或免除之。重大之損害原因，為債務人所不及知，
    而被害人不預促其注意或怠於避免或減少損害者，為與有過
    失。前二項之規定，於被害人之代理人或使用人與有過失者
    ，準用之。」，民法第217 條定有明文。又按「駕駛機車有
    過失致坐於後座之人被他人駕駛之車撞死者，後座之人係因
    藉駕駛人載送而擴大其活動範圍，駕駛人為之駕駛機車，應
    認係後座之人之使用人，原審類推適用民法第224 條規定依
    同法第217 條第1 項規定，減輕被上訴人之賠償金額，並無
    不合。」，此有最高法院74年台上字第1170號判例可資參照
    。亦即損害之發生或擴大，被害人之代理人或使用人之過失
    ，應視同被害人之過失，方得其平。
  (二)按「『慢』字，用以警告車輛駕駛人前面路況變遷，應減速
    慢行。」，道路交通標誌標線號誌設置規則第163 條第1 項
    定有明文。查訴外人吳健維所駕駛、附載原告之車牌號碼78
    03-JQ 號自小客貨車，於97年2 月29日下午5 時35分許，沿
    仁愛路279 巷（東向車道劃有「慢」字標誌）由西向東行駛
    ，行至無號誌之肇事路口時，因未減速慢行，與被告所駕駛
    之肇事汽車發生擦撞，致原告受有前揭傷害等情，此有肇事
    路口東向車道劃有「慢」字標誌之現場照片（本院卷第49頁
    ）、記載肇事路口「無號誌」之道路交通事故調查報告表（
    本院卷第42頁）、吳健維自承肇事時之時速為40公里之交通
    事故談話紀錄表（本院卷第47頁）、記載肇事路口限速40公
    里之現場圖（本院卷第41頁）附卷可稽，且為兩造所不爭執
    ，堪認原告所乘坐之車牌號碼7803-JQ 號自小客貨車駕駛吳
    健維於系爭交通事故之發生，顯有行經無號誌路口未減速慢
    行之過失情形甚明，則原告既因藉駕駛人吳健維之載送而擴
    大其活動範圍，吳健維應認係原告之使用人，故吳健維之過
    失應視同原告之過失。本院斟酌被告因未遵守支線車應讓幹
    線車先行之規定，致被告所駕駛肇事汽車之前車頭撞擊原告
    所乘坐7803-JQ 號自小客貨車右側車身，被告未依路權歸屬
    行車，而吳健維僅係未減速慢行等一切情狀，認被告駕駛肇
    事汽車支線道未讓幹線道車先行為系爭交通事故之肇事主因
    ，吳健維駕駛7803-JQ 號自小客貨車行經無號誌岔路口未減
    速慢行為肇事次因，臺灣省高屏澎區車輛行車事故鑑定委員
    會97年7 月4 日高屏澎鑑字第970373號鑑定意見書（本院卷
    第57至61頁）亦同此見解，且經兩造表示對該鑑定意見書無
    意見等語在卷（本院卷第122 頁），故原告應承擔吳健維之
    過失，而就系爭交通事故損害之發生負20﹪之過失，被告則
    就系爭交通事故之發生應負80% 過失責任。
七、原告依法得請求被告損害賠償之數額若干：
    按「不法侵害他人之身體或健康者，對於被害人因此喪失或
    減少勞動能力，或增加生活上之需要時，應負損害賠償責任
    。」、「不法侵害他人之身體、健康、名譽、自由、信用、
    隱私、貞操或不法侵害其他人格法益而情節重大者，被害人
    雖非財產上之損害，亦得請求賠償相當之金額。」，民法第
    第193 條第1 項、第195 條第1 項前段分別定有明文。茲就
    原告請求賠償之各項金額是否准許，分述如後：
  (一)醫藥費及醫療器材費
    原告因系爭交通事故受有前揭傷害，而支出醫藥費自付額及
    醫療器材費共計80,807元之事實，此有就診醫療費用單據（
    本院卷第8 至13頁、第100 至104 頁）、統一發票（本院卷
    第14頁）附卷可稽，且被告對此部分支出及其必要性均不爭
    執（本院卷第122 頁），經核上開費用與系爭交通事故有因
    果關係，且客觀上核屬必要，應予准許。
  (二)看護費
    原告因系爭交通事故受有前揭傷害，而支出看護費120,000
    【2,000 （每日看護費）×60（日）＝120,000 】元之事實
    ，業據原告提出需看護2 個月之長庚紀念醫院診斷證明書（
    本院卷第7 頁）為憑，且被告對此部分支出及其必要性均不
    爭執（本院卷第122 頁），經核上開費用與系爭交通事故有
    因果關係，且客觀上核屬必要，應予准許。
  (三)交通費
    原告主張其因系爭交通事故而支出交通費共計170,000 元云
    云，固據原告提出車資分別為30,000、30,000、30,000、20
    ,000 、20,000 、20,000、5,000 、5,000 、10,000元之收
    據共9 紙（本院卷第71至73頁）為證，然因原告所提前揭收
    據均未載明時間及起迄地點，而為被告所否認。經查，原告
    因系爭交通事故受有左橈尺骨骨折、左手第二指神經損傷、
    第三胸椎骨折等傷害，住院及出院居家療養期間需看護等情
    ，此有長庚紀念醫院診斷證明書（本院卷第7 頁）為憑；嗣
    經本院詢問長庚紀念醫院高雄分院，有關原告所受前揭傷害
    恢復至可自行駕駛交通工具之期間約多久乙節（本院卷第80
    頁），經該醫院函覆稱：患者於98年6 月12日進行固定拔除
    手術，骨折處已癒合，可自行駕駛動力交通工具等語，此有
    該醫院98年7 月9 日長庚院高字第861110號函（本院卷第11
    9 頁）附卷可稽，是足認原告於98年6 月12日前因無法自行
    駕駛動力交通工具，而有支出計程車費用之必要。又查原告
    先後於97年3 月11日、97年3 月18日、97年3 月20日、97年
    3 月27日、97年5 月1 日、97年5 月7 日、97年6 月19日、
    97年8 月7 日、98年5 月20日、98年6 月4 日共10次至長庚
    紀念醫院高雄分院就診，此有長庚紀念醫院診療費用收據（
    本院卷第8 至13、100 至104 頁）為憑；嗣經本院函詢高雄
    市計程車客運商業同業公會，有關原告民事起訴狀所載住所
    （高雄市○○區○○街48之4 號）至長庚紀念醫院高雄分院
    （高雄縣鳥松鄉○○路123 號）間之往返車資約多少乙節，
    經該公會函覆稱：以全國電子地圖測量路程距離，再以本市
    計程車費率換算，單程計程車資205 元等語，此有該公會98
    年6 月8 日高市計客字第094 號函（本院卷第93頁）可憑，
    是以每趟往返車資為410 元（205×2＝410 ）為計，原告於
    98年6 月12日前共10次至長庚紀念醫院高雄分院就診，其所
    支付之車資應為4,100 元（410 ×10＝4,100） ，逾此部分
    則無理由。
  (四)二年不能工作之損失
    原告雖主張其因系爭交通事故致2 年不能工作，而其月薪36
    ,000 元 ，2 年之薪水損失為864,000 元（36,000×12×2
    ＝86 4,000），另其擔任葬儀社負責人，每年有500,000 元
    收入，2 年即損失1,000,000 元，合計1,864,000 元（864,
    000 ＋1,000,000 ＝1,864,000） 云云。然經本院函請原告
    提出其擔任禮儀社負責人年收入所得之報稅資料（本院卷第
    94頁），原告僅提出其擔任懷德禮儀社負責人之高雄市政府
    營利事業登記證（本院卷第96頁）、高雄市葬儀商業同業公
    會會員證書（本院卷第97頁）及扣繳單位高雄市立小港醫院
    所得類別9A之97年度給付總額432,460 元（平均月收入36,0
    00元）各類所得扣繳暨免扣繳憑單（本院卷第15頁）為據；
    嗣經本院函詢高雄市立小港醫院，有關原告之職務內容乙節
    ，經該醫院函覆稱：原告為本院委外救護車負責人，非本院
    員工，由扣繳憑單中所得類別為9A（表執行業務）作為佐證
    依據等語，此有該醫院98年6 月25日高醫港秘字第09800009
    34號函（本院卷第112 頁）附卷可稽；是足認原告於系爭交
    通事故發生時，為高雄市立小港醫院委外救護車負責人，每
    月執行業務所得為36,000元，至原告主張其擔任葬儀社負責
    人，每年有500,000 元收入云云，因無所據，自難採信其有
    此部分收入。又查原告於97年2 月29日急診轉病房入長庚紀
    念醫院高雄分院，97年3 月1 日左手接受鋼板內固定及神經
    修補手術，於97年3 月11日出院，於98年6 月11日入院，98
    年6 月12日接受手術橈骨鋼板拔除手術及左手指異物清創術
    ，於98年6 月15日出院，98年6 月22日至本院門診治療，原
    告因胸椎骨折不建議粗重工作，建議休養一年及門診追蹤評
    估等情，此有應診日期98年6 月22日之長庚紀念醫院高雄分
    院診斷證明書（本院卷第109 頁）可憑；嗣經本院函詢長庚
    紀念醫院高雄分院有關原告因前揭傷勢就診，其恢復至可從
    事勞動工作之期間約多久乙節，經該醫院函覆稱：依病歷記
    載，原告最後一次門診之診斷，左手橈骨骨折已癒合，第三
    胸椎壓迫性骨折及左手第4 指指神經受損，原告於98年6 月
    12日進行固定拔除手術，骨折處已癒合，似已恢復工作能力
    等語，此有該醫院98年7 月9 日長庚院高字第861110號函（
    本院卷第119 頁）附卷可稽，是經本院綜合評估原告於97年
    2 月29日發生系爭交通事故，因胸椎骨折不宜從事勞動工作
    之休養期間為一年，經陸續門診治療，於98年6 月12日接受
    手術橈骨鋼板拔除手術及左手指異物清創術後，骨折處已癒
    合，堪認原告不能工作之期間為97年2 月29日起至98年6 月
    12日間。則原告於系爭交通事故發生時，每月執行業務所得
    為36,000元，並經被告具狀表示同意以此作為薪資損失計算
    基礎（本院卷第92頁），而原告不能工作之期間為15.5個月
    之久，故原告請求不能工作之損失在558,000 元【計算式：
    36,000元（每月執行業務所得）×15.5（月數）＝558,000
    元】範圍內為有理由，逾此部分則無理由。
  (五)精神慰撫金
    原告主張其因系爭交通事故受有傷害，致身心受創甚鉅，爰
    請求非財產上損害1,565,193 元等語。本院審酌原告因系爭
    交通事故受有左橈尺骨骨折、左手第二指神經損傷、第三胸
    椎骨折等傷害，且住院17日，並需受人看護達2 個月之久等
    情，有長庚紀念醫院高雄分院診斷證明書為證，顯造成日常
    生活行動上諸多不便，堪認原告確受有精神上痛苦。而查原
    告係民國61年2 月22日出生，高職畢業，系爭交通事故發生
    時為高雄市立小港醫院委外救護車負責人，名下有房屋、土
    地各一筆，97年執行業務所得為432,460 元；被告則係67年
    4 月6 日出生，國中畢業，擔任鐵工，名下有福品金屬科技
    實業有限公司投資一筆，96年度於福品金屬科技實業有限公
    司之股利憑單所得為802,479 元等情，有稅務電子閘門財產
    所得調件明細表在卷可稽（本院卷第19至26頁），且經兩造
    陳明在卷（本院卷第122 頁）。是本院斟酌原告所受之傷害
    程度、兩造之學識經歷、財產狀況及原告痛苦程度等節，認
    原告所得請求之精神慰撫金以100,000 元為適當。至原告逾
    此部分之主張，為無理由。
  (六)綜上，本件原告依法所得請求被告賠償之金額為醫藥費及醫
    療器材費80,807元、看護費120,000 元、交通費4,100 元、
    不能工作之損失558,000 元、精神慰撫金100,000 元，合計
    為862,907 元，此損害賠償額再扣除原告與有過失之部分即
    20% 後則為690,326 元（862,907 ×80﹪＝690,326 ，元以
    下四捨五入）。
八、綜上所述，原告因被告駕駛肇事汽車支線道未讓幹線道車先
    行之過失，受有支出醫藥費及醫療器材費、看護費、交通費
    及不能工作、精神上痛苦等損害，從而，原告依據侵權行為
    法律關係，請求被告給付690,326 元，及自起訴狀繕本送達
    翌日（即98年3 月12日）起至清償日止，按年息百分之5 計
    算之利息，為有理由，應予准許，其逾此範圍之請求，即無
    理由，應予駁回。
九、本件因事證已臻明確，兩造其餘攻擊、防禦方法及證據資料
    之主張，核與判決結果不生影響，爰不逐一論駁，併予敘明
    。
十、據上論結：原告之訴一部有理由，一部無理由，依民事訴訟
    法第79條，判決如主文。
中    華    民    國    98    年    8     月    13    日
                  民事第一庭  法  官  郭瓊徽
上為正本係依原本作成。
如不服本判決，應於送達後20日內，向本院提出上訴狀並表明上
訴理由，如於本判決宣示後送達前提起上訴者，應於判決送達後
10日內補提上訴理由書（須附繕本）。
中    華    民    國    98    年    8     月    13    日
                              書記官  簡文清


司法院資訊處製作；財團法人民間司法改革基金會備份。
